臺灣高等法院高雄分院刑事判決　　　　　　　　　　九十一年度上易字第四一號
　　上訴人　台灣高雄地方法院檢察署檢察官
　　被　告　　　甲○○
　　被　告　　　丙○○
　共　　　同
　選任辯護人　　唐國盛
右上訴人因被告違反著作權法等案件，不服臺灣高雄地方法院九十年度易更字第十一
號中華民國九十一年一月廿四日第一審判決（起訴案號：臺灣高雄地方法院檢察署八
十七年度偵字第一二七七四號），提起上訴，本院判決如左：
      主  文
上訴駁回。
      理  由
一、公訴意旨略以：（一）被告甲○○係穎宏工業有限公司（下簡稱穎宏公司）負責
    人，其與被告丙○○二人，明知渠等於民國八十六年九月中旬向海軍陸戰隊司令
    部送審承製之海軍軍品有關「液壓驅動風扇驅動變速器之配管設計總圖暨文解說
    明書」（下簡稱系爭設計圖）之圖形原設計著作人為告訴人乙○○，竟共同基於
    犯罪之意思，於同年九月初旬，自乙○○之友人陳邦和之工廠處所，取得系爭設
    計圖總圖及文解說明後，將其中原設計人「郁星機械有限公司（下簡稱郁星公司
    ）乙○○」部分刪改後，擅自竄改穎宏公司為製圖之設計人，持交承辦之海軍陸
    戰隊司令部承辦人員，嗣後告訴人又發現被告二人重繕其上開著作，因認被告甲○○、丙○○二人共同侵害告訴人依著作權法第十六規定所保護告訴人之著作人
    格權，涉有違反著作權法第九十三條第一款，並有違反第九十一條第一項之擅自
    重製告訴人之著作財產權嫌。（二）被告甲○○、丙○○二人與告訴人乙○○合
    夥承包軍方系爭研改案，自黃邦和之工廠處所，取得上開設計圖總圖及文解說明
    後，將其中原設計人郁星公司乙○○部分刪改後，擅自竄改穎宏公司為製圖之設
    計人，持交承辦之海軍陸戰隊司令部承辦人員，予以侵占入己。後又為免告訴人
    乙○○得知上情，乃迭次以原設計圖過於簡略為由搪塞，致告訴人乙○○均信以
    為真，退出合夥，迨八十七年五月間告訴人乙○○始輾轉獲悉其所設計之上開著
    作，業遭被告二人重繕而知悉上情，因認被告甲○○、丙○○二人亦涉犯刑法二
    百十條之偽造文書、變造文書罪嫌，刑法第三百三十六條第二項之侵占罪嫌，刑
    法第三百四十一條之背信罪嫌及刑法第三百三十九條第一項之詐欺罪嫌。
二、按犯著作權法第九十一條、第九十三條之罪，須經告訴乃論，同法第一百條定有
    明文。又犯罪之被害人得為告訴，且告訴乃論之罪，其告訴應自得為告訴之人知
    悉犯人之時起，於六個月內為之，其未經告訴，或告訴已逾告訴期間者，應諭知
    不受理之判決，刑事訴訟法第二百三十二條、第二百三十七條第一項、第三百零
    三條第三款，分別定有明文。經查：
（一）告訴人乙○○指稱其與被告二人合夥承製海軍陸戰隊司令部風扇驅動變速器研
      改包件案（下簡稱系爭研改案），被告甲○○、丙○○二人將其系爭設計圖上
      設計人刪改為穎宏公司，而侵害其著作人格權等情，惟告訴人已自承其委託五
      洲國際專利商標事務所人員（下簡稱五洲事務所）劃分解圖時，約在八十六年
      九月中旬後，大約十天左右，經五洲事務所人員告知，其在軍中所見系爭設計
      總圖上標示「郁星機械有限公司」「設計人乙○○」等字，遭塗改為「穎宏工
      業有限公司」，當時伊很氣，曾找被告等人一節屬實（見台灣高雄地方法院八
      十七年度易字第六六０二號卷第一二八頁），即告訴人於九十年三月十二日在
      台灣高雄地方法院八十七年度易字第六六０二號案件審理時，提出之補充告訴
      理由狀第二頁，亦自承被告於八十六年十一月四日前，已因五洲事務所之人員
      受託劃分解圖時，告知告訴人在軍中所見系爭設計圖上標示設計人已遭為上開
      塗改之情等語屬實（見該卷第三三六頁），嗣告訴人乙○○在原審審理中，經
      原審再次確認，其復自承最遲於八十六年十一月雙方拆夥前，其已發現系爭設
      計圖已遭更改等語屬實（見九十年十二月二十日原審審判筆錄，即易更卷一八
      九頁），足認告訴人至遲於八十六年十一月底之前，已知悉其所指訴被告二人
      侵害其著作人格權之行為，而若如被告二人確有於八十六年十一月四日前以竄
      改告訴人享有著作人格權之系爭設計圖上著作人之名稱，侵害著作權法第十六
      條第一項所規定著作人於著作原件上有表示其本名之權利，而犯同法第九十三
      條第一款之罪，惟此犯罪為即成犯，於行為人行為時犯罪即成立，其後告訴人
      指訴被告有依其所有系爭設計圖施作或再行重製系爭設計圖等，則另屬被告是
      否有以擅自重製之方法侵害系爭設計圖之著作財產權，而犯著作權法第九十一
      條之罪之問題，為另一侵害行為，要與侵害告訴人著作人格權無關，原系爭設
      計圖上遭竄改設計人名稱雖尚未改正，要係原犯罪行為侵害狀態之繼續而已，
      其後另一侵害著作財產權之行為，與前侵害告訴人著作人格權之行為，犯罪構
      成要件不同，既無連續犯關係，亦非原犯罪行為之繼續或接續，無所謂告訴乃
      論之罪，行為有連續或繼續之狀態者，其六個月之告訴期間，應自得為告訴之
      人，知悉犯人最後一次行為或行為終了時起算之問題，應以告訴人最初知悉犯
      人之時起算，於六個月內為之，而告訴人於八十六年十一月四日前，即已知悉
      其原系爭設計圖上設計人名稱遭被告竄改為「穎宏工業有限公司」，其遲至八
      十七年六月二日始向台灣高雄地方法院檢察署檢察官以言詞提出申告，顯已逾
      六個月之告訴期間，告訴人之代理人林瑩蓉律師於原審九十年十二月二十日審
      理時，亦自承被告等人於第一次送圖時侵害其著作權之告訴期間已過等語屬實
      。而告訴人認被告二人拆夥後，仍繼續在軍中，持有、利用告訴人享有著作人
      格權之系爭設計圖，依圖施工完成實品等侵害著作財產權之犯行，與前侵害告
      訴人著作人格權之行為有連續、接續或牽連關係，而被告二人自拆夥後仍侵害
      告訴人著作權之犯行尚未終了，其告訴尚未逾期云云，則有誤會，不足採信。
（二）又告訴人提出之系爭設計圖上載有「郁星機械有限公司設計人乙○○」等字樣
      ，為告訴人所自承，並經原審當庭勘驗屬實，告訴人乙○○亦自承，係因其以
      為要以郁星公司名義承包系爭研改案，所以掛郁星公司為所有人，伊為製圖人
      等語屬實（見九十年十二月二十日原審審判筆錄），甚且告訴人於偵查中，在
      八十七年十月二十日之告訴補充證據狀所提出委請五洲事務所代為製作之系爭
      設計說明書上更僅記載「郁星機械有限公司」等字樣，而無設計人乙○○之記
      載，而郁星公司為依公司法成立之公司，股東有五人，並經公司登記，告訴人
      乙○○為負責人等情，業據告訴人乙○○自承在卷（見原審九十一年一月十日
      審判筆錄），其復於原審詢以繪畫設計圖是為自己繪圖要賣，或是要為公司繪
      圖時，自承是為公司繪圖等語屬實（見九十一年一月十日原審審判筆錄），而
      郁星公司既為依公司法成立之有限公司，有別於告訴人王慶福外，具有獨立法
  人格，雖告訴人乙○○為該公司之負責人，郁星公司在法律上自身仍具有享受
      權利、負擔義務之能力，得為法律行為，而告訴代理人初於本院八十七年易字
      第六六０二號案件審理時，亦陳稱著作權有二種，一種是財產權，一種是人格
      權，告訴人享有著作人格權等語屬實（見該案卷八十八年十月二十六日訊問筆
      錄、第一０五頁）。綜上，堪認告訴人繪製系爭設計圖，於創作完成後，已將
      系爭設計圖之著作財產權讓與郁星公司無訛，而著作財產權之讓與，其權利主
      體已有所變動，受讓人為新的著作財產權人，繼受取得著作財產權，讓與人就
      其讓與之部分，則喪失著作財產權，而受讓者即享有該著作財產權，從而，本
      件系爭設計圖之著作財產權人為郁星公司，告訴人乙○○就系爭設計圖既無著
      作財產權，其就指訴被告甲○○、丙○○二人以重製等方法侵害系爭設計圖著
      作財產權部分，其即非因犯罪行為直接受害之人，就此部分其即無告訴權，其
      無告訴權而以自己名義提起本件被告二人侵害系爭設計圖著作財產權之告訴，
      其告訴即不合法。
    綜上所述，告訴人提起本件被告甲○○、丙○○二人侵害其著作人格權部分，已
    逾六個月告訴期間，而關於其餘侵害著作財產權部分，其亦非被害人，其告訴亦
    不合法，揆之前揭說明，自應就被告甲○○、丙○○二人被訴侵害著作權法部分
    ，為不受理之諭知。
三、公訴人認被告甲○○、丙○○二人涉有上開罪行，無非以告訴人乙○○之指訴、
    證人余玉蘭、黃邦和、劉仲鑫之證述，並證人石成虎庭呈穎宏公司送審之系爭設
    計圖及文解說明圖一份在卷為憑等語，為其論据。
四、訊據被告甲○○、丙○○二人均堅決否認上開犯行，均辯稱：渠等與告訴人乙○○、第三人黃邦和合夥承包軍方系爭研改案，有約定以穎宏公司之名義與軍方簽
    約，所以才將告訴人乙○○繪製之系爭設計圖之設計人更改為穎宏公司，而乙○○繪製之設計圖為一張空圖，並無圖解說明，軍方退件要求補正，經補正後再委
    請五洲事務所繪製分解圖及分解說明送審核可後，距軍方要求完成日期僅約一個
    多月，扣除被告自己審核之日期，約僅一個月，告訴人乙○○、第三人黃邦和等
    人遂決定拆夥，渠等另委請第三人葉信志繪圖後繼續向軍方承包系爭研改案，且
    合夥當時並無約定須四人同意始能使用乙○○所繪製之設計圖，亦無違反約定須
    付告訴人乙○○新台幣（下同）二千萬元之約定，渠等二人未犯刑法偽造文書、
    侵占、背信與詐欺等罪等語。經查：
（一）告訴人乙○○、黃邦和與被告甲○○、丙○○二人共計四人合夥承包系爭研改
      案，曾約明以穎宏公司名義出名與軍方接洽承辦本件研改案等情，業據證人黃
      邦和於原審九十年十二月二十日審理時證稱屬實，而告訴人乙○○係證人黃邦
      和引薦與被告甲○○、丙○○二人合夥系爭研改案等情，亦經證人黃邦和陳述
      無訛（見偵查卷第十四頁），而告訴人乙○○雖否認合夥時曾約明要以穎宏公
      司之名義與軍方簽約，亦不知被告甲○○經營穎宏公司云云，惟其並不否認當
      初是被告甲○○獲與軍方簽約本件研改案，來找其合夥，並由被告甲○○、丙○○二人與軍方接洽等語屬實（見九十年十二月二十日原審審判筆錄），且穎
      宏公司係於八十六年八月十二日與海軍陸戰隊司令部簽約承製系爭研改案等情
      ，亦有該合約書一紙附卷可憑，則告訴人既係於被告甲○○以穎宏公司名義與
      軍方簽約後，始繪製系爭設計圖，且係於明知系爭研改案係以穎宏公司名義與
      軍方簽約之證人黃邦和引薦與被告等人合夥，告訴人亦知係被告甲○○獲與軍
      方簽約承製系爭研改案，且均由被告甲○○、丙○○二人與軍方接洽，衡情豈
      有於繪圖時不知本件係以被告甲○○所經營之穎宏公司名義與軍方簽約承製系
      爭研改案之理。
（二）又本件海軍陸戰隊司令部與穎宏公司簽訂本件研改案之合約上已標明，係海軍
      陸戰隊司令部與「軍品實驗訂貨衛星工廠」之合約，參以被告所提軍公民營工
      業配合發展會報主辦之國防工業軍公民（產官學）座談會說明資料內國防部物
      力司上校參謀楊清明所報告軍品展示試製作業概要說明中關於試製廠商資格所
      列，試製廠商除須具工廠登記證、營利事業登記證或工業主管機關證明免證等
      法定證明文件之基本資格外，若須簽約試製，尚須取得國防工業廠商評鑑合格
      證明後始得簽約等語，及公民營事業生產軍品輔導作業規定第八條所定，各執
      行機關於說明會應遴選經財團法人中衛發展中心（下簡稱中衛中心）依國防工
      業廠商評鑑要點實施評鑑合格或複評合格有效期限內持有證明之工廠等情，得
      與海軍陸戰隊司令部簽約承製系爭研改案之工廠，需是經辦理工廠登記，並經
      評鑑合格之衛星工廠始可，而穎宏公司為經辦理工廠登記，且於簽約試製系爭
      研改案時，為經中衛中心評鑑合格之國防工業廠商等情，亦有經濟部工廠登記
      證、國防工業廠商資格評鑑合格證各一紙在卷可憑，而郁星公司並非軍方審核
      許可之衛星工廠等情，亦據告訴人乙○○自承在卷（見九十一年一月十日原審
      審判筆錄），足認就系爭研改案穎宏公司有資格與海軍陸戰隊司令部簽約，郁
      星公司並無簽約資格，而告訴人乙○○既明知係被告甲○○獲得與軍方簽約試
      製系爭研改案，並由被告甲○○、丙○○二人與軍方接洽，則其豈有不知系爭
      研改案僅得由穎宏公司名義為之，而不得以郁星公司名義為之之理，其指稱其
      係預備以郁星公司承製本件研改案，若知以穎宏公司名義為之，即不與被告甲○○、丙○○二人合夥云云，益屬無稽，而與事實不符。
（三）再告訴人乙○○已自承當時四人合夥約好共同承製系爭研改案等情屬實，其復
      自承當時伊設計圖繪製完成後置於第三人黃邦和處，意思是要請被告甲○○交
      給軍方等語屬實（見九十年十二月二十日原審審判筆錄），證人黃邦和於偵查
      中亦證稱，告訴人設計圖畫好後，拿到其工廠，伊打電話叫被告丙○○來拿等
      語屬實（見偵查卷第十四頁），其後海軍陸戰隊司令部認該設計圖不足，要求
      補件，經被告丙○○告知告訴人乙○○上情，告訴人乙○○即委請五洲事務所
      人員繪製分解書及製作說明書，完成後被告丙○○持交海軍陸戰隊司令部審核
      ，被告丙○○去將該份五洲事務所繪製之分解圖及說明書送交海軍陸戰隊司令
      部之事，告訴人乙○○亦知情等情，亦經告訴人乙○○於台灣高雄地方法院八
      十七年度易字第六六０二號案件審理時自承在卷（見該案卷第一二六頁背面）
      ，則被告甲○○、丙○○二人將告訴人乙○○繪製之設計圖，及五洲事務所繪
      製之分解圖及說明書送將海軍陸戰隊司令部審核，顯均係經告訴人乙○○同意
      一節，應無庸置疑。
（四）甚者，系爭研改案係由穎宏公司與海軍陸戰隊司令部簽約試製，而告訴人乙○○非與海軍陸戰隊司令部簽約之廠商，海軍陸戰隊司令部無須審核乙○○繪製
      之設計圖，而郁星公司與海軍陸戰隊司令部未簽約，而係穎宏公司與其簽約，
      依合約要求一個月送審設計圖，海軍陸戰隊司令部只針對與其簽約之公司等情
      ，亦據證人即海軍陸戰隊司令部承辦人員石成虎在本院八十七年度易字第六六
      ０二號案件中證稱屬實（見該案卷第一０三頁背面、第一０四頁），亦足認在
      本件研改案中，海軍陸戰隊司令部均僅與穎宏公司為關於契約履行之相關事項
      往來，而拒絕與乙○○或郁星公司就本件研改案有任何牽連。
（五）綜上，告訴人乙○○既與被告甲○○、丙○○二人合夥承包系爭研改案，並由
      其負責繪圖，被告二人負責與軍方接洽，且其明知係以穎宏公司名義與海軍陸
      戰隊司令部簽約，則關於履行契約之行為，自應以穎宏公司名義為之，告訴人
      復於繪製完成後交由被告送交審核，從而告訴人乙○○，在雙方合夥關係存續
      中，對被告甲○○以穎宏公司之名義將其繪製之設計圖送交海軍陸戰隊司令部
      審核等履行雙方合夥契約之行為，縱認無明示之同意，亦難謂無默示之同意，
      否則，告訴人乙○○於八十六年九月中旬後十天左右，甚或至遲於八十六年十
      一月四日以前，已知悉其所繪製之設計圖已遭被告甲○○、丙○○二人更名時
      ，豈有既未隨即對告訴人等提出侵害著作權之告訴，亦未提出拆夥之意，復未
      對海軍陸戰隊司令部提出質疑，反係其後以被告甲○○、丙○○騙稱審核未通
      過，或完成時間不足等原因，而提出拆夥，並於拆夥後亦未有任何對被告甲○○、丙○○二人提出告訴之行為，直至八十七年五月間輾轉知悉被告等仍承製
      本案時，始對海軍陸戰隊司令部寄發存證信函，並提出本件告訴之理，且被告
      甲○○、丙○○基於與告訴人之合夥關係，負責將告訴人乙○○繪製之設計圖
      送交海軍陸戰隊司令部審核，又因本件研改案係以穎宏公司名義與海軍陸戰隊
      司令部簽約，而將告訴人乙○○繪製之系爭設計圖填載穎宏工業公司送交海軍
      陸戰隊司令部審核，亦無非在履行其與告訴人乙○○、第三人黃邦和等四人間
      之合夥契約而已，主觀上要無偽造文書，以損害告訴人或郁星公司之犯意，或
      有不法之意圖，藉更名為穎宏工業公司名義，將上開設計圖予以侵占入己之犯
      意可言，要不能以事後雙方合夥關係解除，即謂被告甲○○、丙○○二人當時
      將設計圖上設計人名義變更，涉有偽造文書，或侵占之犯行。
（六）另告訴人乙○○於提出告訴之初，在偵查中八十七年六月十六日提出之告訴狀
      中，係指稱雙方合夥時，有約定必需四人共同合夥承製系爭研改案，始得使用
      其繪製之設計圖，被告丙○○自第三人黃邦和處取走設計圖時，有要求被告丙○○簽立保證書，載明一方違約私自獨占，即應賠償設計人乙○○之著作權二
      千萬元等情，惟其後於八十七年六月二十五日檢察官訊問時，則改稱係被告丙○○說不做就不做，如有人做，要拿出二千萬元來給伊，被告甲○○沒有說等
      語（見偵查卷第十四頁），則告訴人乙○○對被告甲○○、丙○○二人與其及
      第三人黃邦和間有無上開約定，前後供述不一，已難採信，並據被告丙○○否
      認在案，證人黃邦和於九十年十二月二十日原審審理時，初雖亦供稱當初有約
      好四人合夥才可以承包本件研改案，若違反就要罰二千萬元等語，惟其於原審
      質問其如四人有上開約定，為何保證書上僅有被告丙○○之簽名時，復證稱係
      因當時僅被告丙○○去拿圖，才叫他一人簽，是為給告訴人乙○○一個保障等
      語，然若被告甲○○、丙○○二人與告訴人乙○○及證人黃邦和間確有上開約
      定，復認因係被告丙○○一人去證人黃邦和處拿圖，而叫被告丙○○簽立保證
      書，則當時證人黃邦和亦在場，亦與其餘三人有上開約定，為何其未一併在保
      證書上簽名？更且，若該保證書確係約定必須四人合夥始得承包系爭研改案，
      違約者須罰二千萬元，則被告甲○○、丙○○二人與告訴人及證人黃邦和拆夥
      後，該張保證書更係將來作為被告甲○○、丙○○二人是否違約，得據以請求
      二千萬元違約金之憑證，告訴人乙○○豈有於雙方拆夥後，反將該張保證書返
      還被告丙○○之理，況證人黃邦和亦陳稱除返還於被告丙○○之保證書外，無
      其他物證，亦僅渠等四人知悉而已，與告訴人乙○○於偵查中陳稱為上開約定
      時，其公司會計余玉蘭亦在場之情不符（見偵查卷第三十四頁背面），從而，
      是否確有如告訴人乙○○及證人黃邦和所稱上開約定，即有可疑。
（七）況刑法第三百四十二條背信罪，以被告有為他人處理事務前提，若係為合夥團
      體處理事務，並非為個人處理事務，若有違背任務之行為，致合夥個人受損害
      ，其受損害者，亦係個人之利益，而合夥團體並無損害，核與刑法背信罪之為
      人處理事務及損害本人財產或利益之條件，均不相符（最高法院二十九年度上
      字第一八五八號判例參照），換言之，被告甲○○、丙○○二人與告訴人合夥
      承製上開研改案，被告二人僅對合夥團體因此負有處理事務之義務，對告訴人
      個人並不負有處理事務之義務，縱認有如告訴人指稱上開約定，被告甲○○、
      丙○○二人若有違反亦僅是單純違約行為，對告訴人個人負損害賠償責任而已
      ，要與刑法背信罪之構成要件不符，不能以該罪相繩。
（八）而告訴人初於偵查中八十七年六月十六日之告訴狀陳稱，設計圖送審後，直至
      八十六年十一月中旬被告丙○○才通知本人，言明軍中審核已通過，限期一個
      月於十二月中須研改完成並試車，當時伊認太匆促，無法峻工，故大夥決定放
      棄此案等語，惟其後於八十七年度易字第六六０二號案件八十九年五月三十日
      審理時，初稱審核通過時伊知道等語（見該案卷第一二六頁背面），惟於同日
      審理時告訴人又改稱在八十六年九月中旬後十天左右，五洲事務所人員因要補
      繪一個自動開關，進入軍中看，知設計圖更改穎宏公司，伊很氣，問被告甲○○，他說沒有審核通過，後來是黃邦和告訴伊審核有通過，大概在八十七年六
      月二日其提出告訴前二、三天，黃邦和告知被告有繼續在作等語（見該案卷第
      一二八頁），同日審裡時告訴代理人亦陳稱八十九年十一月三十日拆夥，但告
      訴人並不知該案有審核通過，是後來經黃邦和的朋友葉文忠告知此案已審核通
      過等語（見該案卷第一二八頁背面），惟證人黃邦和於該案八十九年六月二十
      七日審理時，卻證稱係於八十六年十一月告訴人乙○○向其稱設計圖審核通過
      等語（見該案卷第一九一頁），告訴人指訴反覆不一，其後所稱不知審核已通
      過云云，亦與證人黃邦和所述不一致，且告訴人既與被告甲○○、丙○○二人
      合夥承製系爭研改案，並花費心血繪製設計圖，則其於八十六年九月中旬將設
      計圖交由被告二人送交軍方審核後，豈有迄同年十一月間，均對該設計圖是否
      審核通過一事，不聞不問之理，且告訴人指稱係被告於八十六年十一月四日傳
      真一紙合約書要求其於同年十二月中完成交貨，伊認時間太短，始放棄合夥等
      語，並提出該合約書為憑，然該合約書第四條載明，郁星公司須依合約標單要
      求各段時限如期完成，其中第一部須於八十六年十二月十五日前完成等語，依
      告訴人與被告二人均立於合夥人之平等地位，其如認該合約書所載依合約標單
      要求而訂之期限太短，並有所懷疑，則其大可要求被告甲○○、丙○○二人出
      示與軍方之合約，以審究交貨期限之確切日期，豈有僅因被告二人告知軍方要
      求於一個月期限內完成，即全然接受，而自陳其全然不知被告二人與軍方所訂
      合約內容或交貨期限，並自認期限太短，而放棄合夥之理，告訴人前開指訴實
      大違常情，更且告訴人乙○○於本院九十一年一月十日審理時，陳稱被告告知
      伊軍方審圖通過，叫伊一個月要完成，伊認時間太緊迫，當天就說不要作了，
      回來才跟黃邦和說等語，亦與證人黃邦和於本院九十年十二月二十日審理時證
      稱，被告甲○○告訴告訴人乙○○軍方要求一個月內要完成，告訴人打電話徵
      詢其意見，因為時間太緊迫，伊就提議拆夥，大家就拆夥等情節不符，足認告
      訴人乙○○指稱被告告訴伊軍方審圖未通過，或隱瞞軍方已審圖通過，延至八
      十六年十一月始告知審核已通過，惟限期一個月內研改完成云云，顯均與事實
      不符。
（九）且證人即海軍陸戰隊司令部承辦人員黃其彥於偵查中已證稱，被告等最初送到
      其手中之設計圖，只有圖，沒有字，伊交石成虎，有說這太簡單，請被告丙○○補附件，後來被告等人在最後一天交圖，有符合規定等語（見偵查卷第二十
      一頁背面），證人石成虎亦證稱其與被告在八十六年八月十二日簽約，給他們
      三十天繪圖，被告有在最後一天交設計總圖，其有時間給被告畫細部圖，之後
      ，被告亦有提細部圖等情（見偵查卷第十三頁背面、第十四頁），核與告訴人
      在台灣高雄地方法院八十七年度易字第六六０二號案件審理時自承被告將設計
      圖送軍方後，有告知其軍方認設計圖不足，並非說不行，叫其用總圖解說，被
      告丙○○向其說要補解說還有分解圖等情相符（見該案卷第一二六頁背面），
      更以本件係於八十六年八月十二日簽約，依合約所載，交貨期限為訂約後一百
      二十日內完成，審圖時間為自八十六年九月十一日至八十六年十月四日計二十
      四日，故交貨期限延八十七年一月三日等情，業經台灣高雄地方法院向海軍陸
      戰隊司令部查明屬實，有該部九十年十二月十一日（九０）擎督字第一０二０
      六號書函及所附本件研改案之合約書及該部採驗組八十六年十月一日（八六）
      擎採堅字第一七０六號簡便行文表附卷可稽，並無告訴人指稱被告與軍方簽約
      之交貨期限為六個月期限之情形，則被告甲○○以穎宏公司欲與郁星公司在八
      十六年十一月四日訂約時，距軍方要求於八十七年一月三日交貨，僅剩五十餘
      日，扣除被告必須於郁星公司完成後，再行驗收等預留之時間，其要求郁星公
      司在八十六年十二月十五日前完成，並無不合理之處，當無告訴人指稱被告等
      隱瞞軍方審圖已通過，及交貨期限為六個月，故意騙稱須於一個月內完成之情
      事。是告訴人指稱被告等隱瞞軍方審圖已通過，騙稱軍方要求須於一個月期限
內完成，藉故迫使告訴人退夥，而詐欺、侵占其系爭設計圖云云，顯屬無稽。
    綜上所述，被告甲○○、丙○○二人既以自己之穎宏公司名義向軍方承製系爭研
    改案，並非冒名使用他人名義，此與偽造文書、變造文書需偽造、變造冒充使用
    他人名義之文書之構成要件不符；又告訴人與被告等合夥，由告訴人負責繪製設
    計圖，則其繪製完成後，明知被告甲○○、丙○○二人係以穎宏公司名義與軍方
    簽約，而將系爭設計圖交被告甲○○、丙○○二人送交軍方審核，則其對被告甲○○、丙○○二人將該設計圖以穎宏公司名義送圖乙情，縱無明示同意，亦難謂
    無默示同意，且被告甲○○、丙○○二人以穎宏公司名義送圖，亦無非因該研改
    案係以穎宏公司與軍方簽約，而軍方又不審郁星公司名義之設計圖，因而更名為
    之，無非是在與告訴人合夥關係存續下所為履行合夥義務之行為，上開更名行為
    難謂有偽造文書之犯意或不法所有之意圖將之侵占入己之意思，又被告甲○○、
    丙○○二人是否有與告訴人約定告訴人繪製之設計圖，僅於四人合夥之情形下始
    得使用，若違約應罰二千萬元之約定，實有可疑，縱認屬實，渠等在合夥關係中
    使用該圖，係為合夥團體處理事務，並非為告訴人個人，又其於合夥關係結束後
    ，亦不因上開約定致被告二人因此對告訴人負有處理事務之義務，更何況被告甲○○、丙○○二人於合夥關係結束後，縱如告訴人指稱渠等仍有依圖施做之行為
    ，亦係另一侵害行為，是否仍受該約定之拘束亦有疑問，均與刑法背信罪之構成
    要件不符，另被告二人與軍方簽訂之合約約定應於簽約後一百二十日內交貨，扣
    除八十六年九月十一日至同年十月四日之審圖期間，本件研改案，應於八十七年
    一月三日前完成交貨，而被告既未告知告訴人審圖未通過，亦未刻意隱瞞，延至
    八十六年十一月四日始告知軍方審圖已通過，並藉口依約須於一個月期限內完成
    之事實，或告訴人所稱實際交貨期限為六個月，而被告刻意騙稱為一個月之事實
    ，則被告甲○○、丙○○二人亦無詐欺可言，亦非冒名使用告訴人之名義，而無
    偽造文書可言，本件係屬民事糾紛，宜循民事訴訟途徑解決，是公訴人及告訴人
    所舉證據均無不足使法院得有確信，認定被告等有其所指上開犯行，此外，亦查
    無其他積極、確切證據足以認定被告甲○○、丙○○二人有涉犯偽造、變造文書
    、侵占、背信或詐欺之犯行，其等此部分犯罪不能證明。
五、原審就違反著作權法部分，其中侵害著作人格權部分，以已逾六個月告訴期間，
    其餘侵害著作財產權部分，以告訴人非被害人，其告訴不合法，而諭知不受理之
    判決；就偽造文書、變造文書、侵占、背信與詐欺部分，以不能証明被告甲○○
    、丙○○二人犯罪，依法諭知無罪，核均無不合，檢察官循告訴人聲請上訴指摘
    原判決不當，為無理由，應予駁回。
據上論結，應依刑事訴訟法第三百六十八條，判決如主文。
本案經檢察官陳國全到庭執行職務。
中      華      民      國    九十一    年      五      月    二十一    日
                              臺灣高等法院高雄分院刑事第八庭
                                  審判長法官  張盛喜
                                        法官  洪兆隆
                                        法官  莊飛宗
右正本證明與原本無異。
偽造文書部分如不服本判決應於收受本判決後十日內向本院提出上訴書狀，其未述
上訴理由者，並得於提起上訴後十日內向本院補提理由書狀（均須按他造當事人之人
數附繕本)「切勿逕送上級法院」。
其餘部分不得上訴
                                      書記官  魏文常
中    華    民    國     九十一 年       五       月     二十三     日
                                                                        Ｆ
